---
title: "Analisi COVID"
author: "Alessandro Citino, Alessandro Motta, Mattia Ventola"
date: "3/5/2020"
output:
  html_document:
    df_print: paged
---

```{r setup, include=FALSE}
knitr::opts_chunk$set(echo = TRUE)
```

# Abstract

L'obiettivo di questa analisi è stimare l'incremento di decessi nel primo triennio del 2020 nella regione Lombardia, rispetto alla media dei decessi negli stessi mesi tra il 2015 e il 2019. Tale cifra è stata stimata basandosi sui dati di 1120 comuni lombardi selezionati da ISTAT seguendo determinati criteri, specificati di seguito.

\begin{itemize}
\item Appartenenza all'ANPR;
\item Incremento di decessi nel mese di marzo maggiore del 20% rispetto alla media dei 5 anni precedenti;
\item Almeno 10 decessi nei primi tre mesi del 2020;
\item Dati 2020 ritenuti affidabili dall'ISTAT.
\end{itemize}

Dunque, i comuni risultano divisi in tre sotto-gruppi:

\begin{itemize}
\item "Comuni noANPR": comuni non iscritti all'ANPR 
\item "Comuni ignoti": comuni iscritti all'ANPR ma che non soddisfano almeno uno degli altri criteri elencati precedentemente
\item "Comuni noti": comuni iscritti all'ANPR e con dati relativi al 2020 disponibili
\end{itemize}

#########################
GRAFICO TRE SOTTOGRUPPI

```{r}
library(ggplot2)
library(scales)

denom=nrow(comuni_noti2020)+nrow(comuni_ignoti)+nrow(comuni_noANPR)

Tipologia_di_Comuni <- c(rep("Noti",3))

valori <- c(nrow(comuni_noti2020)*100/denom,nrow(comuni_ignoti)*100/denom,nrow(comuni_noANPR)*100/denom)

Tipologia_comuni <- c("Noti" , "Ignoti" , "no ANPR")

data0 <- data.frame(Tipologia_comuni,valori)

bp<-ggplot(data0, aes(fill=Tipologia_comuni,x="", y=valori)) +  
    geom_bar(width=1, stat="identity") +
  ggtitle("Distribuzione Comuni")
#+ggsave("Nuovo grafico.pdf")


pie <- bp + coord_polar("y", start=0)

blank_theme <- theme_minimal()+
  theme(
  axis.title.x = element_blank(),
  axis.title.y = element_blank(),
  panel.border = element_blank(),
  panel.grid=element_blank(),
  axis.ticks = element_blank(),
  plot.title=element_text(size=14, face="bold")
  )

pie + scale_fill_brewer("Comuni") + blank_theme +
  theme(axis.text.x=element_blank())+
  geom_text(aes(y = valori/3 + c(0, cumsum(valori)[-length(valori)]), 
                label = percent(valori/100)), size=5)
```




# Lettura e suddivisione dataset

Per la nostra analisi abbiamo utilizzato i seguenti dataset:

\begin{itemize}
\item comune_giorno.csv, contenente i decessi giorno per giorno nel primo trimestre degli anni 2015-2020;
\item Popolazione_comuni_italiani.csv, contenente i dati sulla popolazione dei comuni italiano nel 2019;
\item Comuni_ANPR.xlsx, lista dei comuni italiani iscritti all'ANPR;
\item italy_geo.xlsx, relativo alla posizione geografica dei comuni italiani.
\end{itemize}



```{r}
library(readr)
library(readxl)
library(lubridate)
library(stringi)
library(geosphere)
library(tidyr)
library(dplyr)
library(data.table)
library(microbenchmark)
library(ggplot2)

comune_giorno <- read_csv("dati-giornalieri-comune/comune_giorno.csv",
                          locale = locale(encoding = "ISO-8859-1"))

popolazione_comuni_italiani <- read_csv("Popolazione_comuni_italiani.csv")

comuni_ANPR <- read_excel("Comuni_ANPR.xlsx")

italy_geo <- suppressWarnings(read_excel("italy_geo.xlsx", 
    sheet = "italy_geo", col_types = c("numeric", 
        "text", "numeric", "numeric")))
dataset_aggiornato <- read_excel("Dati_aggiornati.xlsx", 
    sheet = "Totale per periodo", col_types = c("text", 
        "text", "text", "text", "text", "text", 
        "skip", "skip", "skip", "numeric", 
        "numeric", "numeric", "skip", "skip", 
        "skip"), skip = 1)
```

```{r include=F}
unique(comune_giorno['DATA_INIZIO_DIFF'])

# I comuni != 'Dati 2020 n.d.' sono i 1689
#prova <- select(filter(comune_giorno, DATA_INIZIO_DIFF != "Dati 2020 n.d."), c(1:27))
#prova %>% gather(key = "SESSO_ANNO", value = "DECESSI", MASCHI_15:TOTALE_20) -> prova2
#prova2 %>% group_by(NOME_COMUNE) %>%  # raggruppo
#  summarise(DECESSI = sum(DECESSI)) -> prova3
```

Selezione Lombardia:

```{r}
Lombardia <- select(filter(comune_giorno, NOME_REGIONE == "Lombardia"),
                    c(1:27))
```
```{r,include=F}
(unique(Lombardia['NOME_COMUNE']))
```

```{r}
italy_geo <- mutate(italy_geo, comune = stri_trans_tolower(comune))[c(2:4)]
Lombardia <- mutate(Lombardia, NOME_COMUNE = stri_trans_tolower(NOME_COMUNE))
```

È stato necessario aggiungere al dataset delle posizioni i comuni che risultavano essere chiamati in maniera differente nei dataset (a causa di fusioni oppure modifiche di nome nel corso degli anni):

```{r}
# noANPR

# Cadrezzate con Osmate
Cadrezzate_con_Osmate <- data.frame(comune = "cadrezzate con osmate", lng = 8.6444, lat = 45.8002)
italy_geo <- rbind(italy_geo, Cadrezzate_con_Osmate)

# Solbiate con Cagno
Solbiate_con_Cagno <- data.frame(comune = "solbiate con cagno", lng = 8.9342, lat = 45.7906)
italy_geo <- rbind(italy_geo, Solbiate_con_Cagno)

# Vermezzo con Zelo
Vermezzo_con_Zelo <- data.frame(comune = "vermezzo con zelo", lng = 8.9801, lat = 45.3972)
italy_geo <- rbind(italy_geo, Vermezzo_con_Zelo)

# Puegnago del Garda
italy_geo[italy_geo == "puegnago sul garda"] <- "puegnago del garda"

# Colli Verdi
Colli_Verdi <- data.frame(comune = "colli verdi", lng = 9.2741, lat = 44.9290)
italy_geo <- rbind(italy_geo, Colli_Verdi)

# Valvarrone
Valvarrone <- data.frame(comune = "valvarrone", lng = 9.3259, lat = 46.0842)
italy_geo <- rbind(italy_geo, Valvarrone)



# noti

# San Giorgio Bigarello
italy_geo[italy_geo == "san giorgio di mantova"] <- "san giorgio bigarello"

# Borgo Mantovano
Borgo_Mantovano <- data.frame(comune = "borgo mantovano", lng = 11.1323, lat = 45.0544)
italy_geo <- rbind(italy_geo, Borgo_Mantovano)

# Borgocarbonara
Borgocarbonara <- data.frame(comune = "borgocarbonara", lng = 11.2338, lat = 45.0375)
italy_geo <- rbind(italy_geo, Borgocarbonara)

# Centro Valle Intelvi
Centro_Valle_Intelvi <- data.frame(comune = "centro valle intelvi", lng = 9.0818, lat = 45.9686)
italy_geo <- rbind(italy_geo, Centro_Valle_Intelvi)

# Piadena Drizzona
Piadena_Drizzona <- data.frame(comune = "piadena drizzona", lng = 10.3694, lat = 45.1275)
italy_geo <- rbind(italy_geo, Piadena_Drizzona)



# ignoti

# Castelgerundo
Castelgerundo <- data.frame(comune = "castelgerundo", lng = 9.7429, lat = 45.1907)
italy_geo <- rbind(italy_geo, Castelgerundo)

# Pedesina
Lombardia <- subset(Lombardia, NOME_COMUNE != 'pedesina')
comuni_ANPR <- subset(comuni_ANPR, Comune != 'PEDESINA')


remove(Cadrezzate_con_Osmate, Solbiate_con_Cagno, Vermezzo_con_Zelo, Colli_Verdi, Valvarrone,
       Borgo_Mantovano, Borgocarbonara, Centro_Valle_Intelvi, Piadena_Drizzona, Castelgerundo)
```




Aggiunta latitudine e longitudine al dataset della Lombardia:

```{r}
italy_geo <- inner_join(italy_geo, Lombardia[,c(5)],
                            by = c("comune" = "NOME_COMUNE"))
italy_geo %>% group_by(comune) %>% summarise(lng = first(lng), lat = first(lat)) -> italy_geo
```



Selezione dei primi 3 mesi:

```{r}
Lombardia %>% separate(GE, into=c("MESE", "GIORNO"), sep=2, convert=T, remove=F) -> Lombardia
Lombardia <- select(filter(Lombardia, MESE <= 3),
                    c(1:29))
```



# Stima dell'incremento di decessi nei comuni con dati noti

Calcolo dell'incremento dei decessi nei comuni noti tramite la differenza tra i decessi nel 2020 e la media degli anni precedenti. Si è deciso di calcolare anche l'incertezza di questa media con un intervallo di confidenza al 95%.

```{r}

comuni_noti <- select(filter(Lombardia, TOTALE_20 < 9999), c(1:29))
comuni_noti <- comuni_noti %>% gather(key = "SESSO_ANNO", value = "DECESSI", MASCHI_15:TOTALE_20)
comuni_noti %>% separate(SESSO_ANNO, c("SESSO", "ANNO"), "_") -> comuni_noti
comuni_noti <- select(filter(comuni_noti, SESSO != "TOTALE"), c(1:14))
comuni_noti %>% group_by(NOME_COMUNE, ANNO) %>% summarise(DECESSI = sum(DECESSI)) -> comuni_noti

comuni_noti2020 <- select(filter(comuni_noti, ANNO == "20"), c(1:3))
comuni_noti1519 <- setdiff(comuni_noti, comuni_noti2020)

comuni_noti1519 %>% group_by(NOME_COMUNE) %>% summarise(DECESSI_MEDI = mean(DECESSI), INCERTEZZA = 1.96 * sd(DECESSI) / sqrt(5-1)) -> comuni_noti1519
```


# Stima dei decessi nei comuni non iscritti all'ANPR

Preparazione dataframe ANPR:

```{r}
#Selezione dei comuni lombardi iscritti ad ANPR prima del 1/1/2020

comuni_ANPR %>% mutate(data = as.Date(comuni_ANPR$'Data subentro', format="%d/%m/%Y")) -> comuni_ANPR

comuni_ANPR <- select(filter(comuni_ANPR, data < "2020-01-01"), c(1,5))
comuni_ANPR <- select(filter(comuni_ANPR, Regione == "LOMBARDIA"), c(1,2))


comuni_ANPR <- mutate(comuni_ANPR, Comune = stri_trans_tolower(Comune))
```



Creazione del dataset comuni_noANPR tramite la differenza tra l'elenco dei comuni nella Lombardia e quelli iscritti all'ANPR.

```{r}
comuni_noANPR <- as.data.frame(setdiff(Lombardia$NOME_COMUNE, comuni_ANPR$Comune))
names(comuni_noANPR) <- c("NOME_COMUNE")
#comuni_noANPR <- inner_join(Lombardia, lista_comuni_noANPR, by = c("NOME_COMUNE" = "setdiff(Lombardia$NOME_COMUNE, comuni_ANPR$Comune)"))


#comuni_noANPR <- comuni_noANPR %>% gather(key = "SESSO_ANNO", value = "DECESSI", MASCHI_15:TOTALE_20)
#comuni_noANPR %>% separate(SESSO_ANNO, c("SESSO", "ANNO"), "_") -> comuni_noANPR
#comuni_noANPR <- select(filter(comuni_noANPR, ANNO != "20"), c(1:14))
#comuni_noANPR <- select(filter(comuni_noANPR, SESSO != "TOTALE"), c(1:14))
comuni_noANPR %>% group_by(NOME_COMUNE) %>% summarise() -> comuni_noANPR
```


Sono stati uniti i dataframe con i comuni noti contenenti la media dei decessi dal 2015 al 2019 con la relativa incertezza ed il numero di decessi avvenuti nel 2020.

```{r}
eccesso_noti <- merge(comuni_noti1519, comuni_noti2020, by = 'NOME_COMUNE')[,c(1,2,3,5)]
colnames(eccesso_noti)[4] <- "DECESSI_20"
eccesso_noti <- mutate(eccesso_noti, INCREMENTO = DECESSI_20 - DECESSI_MEDI)
```


Sostituzione di San Giorgio di Mantova con San Giorgio Bigarello (nuovo nome):

```{r}
popolazione_comuni_italiani[popolazione_comuni_italiani == "San Giorgio di Mantova"] <- "San Giorgio Bigarello"
```




è stato poi aggiunto il dato realtivo alla popolazione di ogni comune al dataframe precedentemente creato per poter calcolare l'incremento relativo di decessi sulla popolazione rispetto agli anni precedenti e la relativa incertezza.

```{r}
popolazione_comuni_italiani <- mutate(popolazione_comuni_italiani,
                                      Territorio = stri_trans_tolower(Territorio))
popolazione_comuni_italiani <- select(filter(popolazione_comuni_italiani, Sesso == "totale"), c(2,13))

popolazione_comuni_italiani %>% group_by(Territorio) %>% summarise(Value = mean(Value)) -> popolazione_comuni_italiani

eccesso_noti <- inner_join(eccesso_noti, popolazione_comuni_italiani, by = c("NOME_COMUNE" = "Territorio"))

eccesso_noti["INCR_RELATIVO"] <- eccesso_noti["INCREMENTO"] / eccesso_noti["Value"]
eccesso_noti['INCERTEZZA_REL'] <- eccesso_noti["INCERTEZZA"] / eccesso_noti["Value"]
```



Si è deciso di iniziare a stimare il numero di decessi nel 2020 per i comuni non appartenenti all'ANPR.
Per fare ciò si è supposto che l'incremento percentuale dei decessi nei comuni limitrofi fosse simile rispetto a quello del comune ignoto. 
Per poter selezionare i comuni vicini, si è scelto di stabilire un raggio di 10km e le posizioni geografiche di ciascun comune sono state ricavate scaricando un ulteriore dataframe contenente la latitudine e la longitudine per comune.
Le distanze tra i comuni sono state calcolate tramite una matrice che tenesse conto della latitudine e della longitudine dei comuni. Siccome calcolare le distanze tra tutti i comuni sarebbe stato eccessivo, si è deciso di calcolare unicamente le distanze tra i comuni noANPR(nelle colonne) ed i comuni noti(nelle righe).
Dopo aver selezionato i comuni vicini, la stima dei decessi nel comune noANPR, è stata calcolata come media degli incrementi percentuali dei comuni vicini (e così anche la relativa incertezza).




Matrice delle distanze (in metri) noti-noANPR:

```{r}
italy_geo_noti <- inner_join(italy_geo, comuni_noti, by = c("comune" = "NOME_COMUNE"))[c(1:3)]
italy_geo_noti %>% group_by(comune) %>% summarise(lng = first(lng), lat = first(lat)) -> italy_geo_noti

italy_geo_noANPR <- inner_join(italy_geo, comuni_noANPR, by = c("comune" = "NOME_COMUNE"))[c(1:3)]
italy_geo_noANPR %>% group_by(comune) %>% summarise(lng = first(lng), lat = first(lat)) -> italy_geo_noANPR



myList1 <- setNames(split(italy_geo_noti[,c(2,3)], seq_len(nrow(italy_geo_noti))),
                    italy_geo_noti$comune)
myList2 <- setNames(split(italy_geo_noANPR[,c(2,3)], seq_len(nrow(italy_geo_noANPR))),
                    italy_geo_noANPR$comune)

#mat_noti_noANPR <- outer(myList1, myList2, Vectorize(distHaversine))

remove(myList1, myList2)
```

  

```{r}
# Comparazione timing per selezionare il metodo di sorting più efficiente

prova <- mat_noti_noANPR[,"abbiategrasso"]

bench <- microbenchmark::microbenchmark(times = 1000,
  baseR        = {prova[sort.list(prova, na.last = NA), drop = FALSE]},
  baseR_quick  = {prova[sort.list(prova, na.last = NA, method = "quick"), drop = FALSE]},
  dplyr        = {arrange(as.data.frame(prova))}
)
boxplot(bench)

# Il metodo più veloce risulta essere quello baseR
```

```{r}
comuni_vicini <- vector("list")

for(j in 1:nrow(italy_geo_noANPR)) {
  distanze <- mat_noti_noANPR[,j]
  distanze <- distanze[sort.list(distanze)]

  vicini = character()
  i=1
  for(i in 1:length(distanze)) {
    if(distanze[[i]] < 10000) {vicini <- c(vicini, names(distanze)[i])}
    else {break}
    i=i+1
  }
  
  a <- italy_geo_noANPR[j,"comune"]
  comuni_vicini[[as.character(a)]] <- vicini
}

remove(distanze, i, j, a, vicini)
```



Sostituzione nomi comuni a causa di cambiamenti nel corso del tempo:

```{r}
# Cadrezzate con Osmate
Cadrezzate_con_Osmate <- data.frame("cadrezzate con osmate",
                                    popolazione_comuni_italiani[1030, "Value"] +
                                      popolazione_comuni_italiani[4770, "Value"])
names(Cadrezzate_con_Osmate) <- c("Territorio", "Value")
popolazione_comuni_italiani <- rbind(popolazione_comuni_italiani, Cadrezzate_con_Osmate)

# Vermezzo con Zelo
Vermezzo_con_Zelo <- data.frame("vermezzo con zelo",
                                    popolazione_comuni_italiani[7627, 2] +
                                      popolazione_comuni_italiani[7922, 2])
names(Vermezzo_con_Zelo) <- c("Territorio", "Value")
popolazione_comuni_italiani <- rbind(popolazione_comuni_italiani, Vermezzo_con_Zelo)

# Gornate Olona
popolazione_comuni_italiani[popolazione_comuni_italiani == "gornate-olona"] <- "gornate olona"

# Puegnago del Garda
popolazione_comuni_italiani[popolazione_comuni_italiani == "puegnago sul garda"] <- "puegnago del garda"


remove(Cadrezzate_con_Osmate, Vermezzo_con_Zelo)
```

Aggiunta popolazione comuni noANPR:

```{r}
comuni_noANPR <- inner_join(comuni_noANPR, popolazione_comuni_italiani, by = c("NOME_COMUNE" = "Territorio"))
names(comuni_noANPR) <- c("comune", "Value")
#comuni_noANPR["INCR_RELATIVO"] <- comuni_noANPR["INCREMENTO"] / comuni_noANPR["Value"]
```

Stima decessi e incertezza nei comuni noANPR:

```{r}

lista_comuni <- names(comuni_vicini)
num_comuni <- length(lista_comuni)

stima <- rep.int(0,num_comuni)
incertezza <- stima

for(i in 1:num_comuni) {
  comune <- lista_comuni[i]
  vicini <- comuni_vicini[[as.character(comune)]]
  num_vicini <- length(vicini)
  
  if(num_vicini > 0) {
    for(j in 1:num_vicini) {
      pos <- which(eccesso_noti['NOME_COMUNE'] == vicini[j])
      stima[i] <- stima[i] + eccesso_noti[pos, 'INCR_RELATIVO']
      incertezza[i] <- incertezza[i] + eccesso_noti[pos, 'INCERTEZZA_REL']
    }
    
    stima[i] <- stima[i] / num_vicini
    incertezza[i] <- incertezza[i] / num_vicini
    
  } else {
    stima[i] = 0
    incertezza[i] = 0
  }
}

#comuni_noANPR['media_incr'] <- stima
#comuni_noANPR['incertezza_incr'] <- incertezza

comuni_noANPR['decessi2020'] <- stima * comuni_noANPR['Value']
comuni_noANPR['incertezza'] <- incertezza * comuni_noANPR['Value']

remove(num_comuni, stima, comune, i, j, incertezza, lista_comuni, num_vicini, pos, vicini)
```




#Stima dei comuni ignoti


è stata poi ricavata la lista dei comuni ignoti (aventi un incremento dei decessi inferiore al 20% o con dati non disponibili) sottraendo alla lista dei comuni ANPR quelli i cui dati erano disponibili nel 2020:


```{r}
comuni_ignoti <- as.data.frame(setdiff(comuni_ANPR$Comune, comuni_noti2020$NOME_COMUNE))

comuni_ignoti <- inner_join(Lombardia, comuni_ignoti,
                            by = c("NOME_COMUNE" =
                                     "setdiff(comuni_ANPR$Comune, comuni_noti2020$NOME_COMUNE)"))

comuni_ignoti['NOME_COMUNE'] %>% group_by(NOME_COMUNE) %>% summarise() -> comuni_ignoti
```



è stata poi creata la matrice delle distanze tra i comuni ignoti(sulle colonne) e gli ANPR (sulle righe) dopo aver aggiunto i relativi dati di posizione.

```{r}
italy_geo_ANPR <- inner_join(italy_geo, comuni_ANPR['Comune'], by = c("comune" = "Comune"))[c(1:3)]

italy_geo_ignoti <- inner_join(italy_geo, comuni_ignoti, by = c("comune" = "NOME_COMUNE"))[c(1:3)]


myList1 <- setNames(split(italy_geo_ANPR[,c(2,3)], seq_len(nrow(italy_geo_ANPR))),
                    italy_geo_ANPR$comune)
myList2 <- setNames(split(italy_geo_ignoti[,c(2,3)], seq_len(nrow(italy_geo_ignoti))),
                    italy_geo_ignoti$comune)

#mat_ignoti_ANPR <- outer(myList1, myList2, Vectorize(distHaversine))

remove(myList1, myList2)
```

Nel dataset dell'ISTAT, quando i dati per il 2020 non sono disponibili, significa che presentano un incremento dei decessi inferiore al 20% rispetto alla media degli anni precedenti oppure che non hanno comunicato i dati perchè ritenuti inaffidabili.
Per poter distinguere queste due categorie si è deciso di tener conto dei dati dei comuni vicini. In particolare si è deciso di classificare come "comune sotto al 20%", i comuni con la maggior parte dei vicini aventi dati mancanti e come "dati non disponibili" i comuni con la maggior parte dei vicini aventi dati noti.

Questo perchè si è ipotizzato che:
\begin{itemize}
\item se un comune ha per la maggior parte vicini con dati noti, è probabile che anch'esso abbia avuto un incremento di decessi superiore al 20% ma che abbia avuto dati rituenuti inaffidabili
\item se un comune ha in prevalenza vicini con dati non disponibili, è probabile che quella zona sia stata poco colpita dal virus e che quindi ci sia stato un incremento di decessi inferiore al 20%
\end{itemize}

```{r}
classificazione <- rep.int(0,nrow(italy_geo_ignoti))

lista_comuni_ignoti <- comuni_ignoti[['NOME_COMUNE']]

for(j in 1:nrow(italy_geo_ignoti)) {
  distanze <- mat_ignoti_ANPR[,j]
  distanze <- distanze[sort.list(distanze)]

  vicini = character()
  i=1
  for(i in 1:length(distanze)) {
    if(distanze[[i]] < 10000) {vicini <- c(vicini, names(distanze)[i])}
    else {break}
    i=i+1
  }
  
  
  a <- 0
  i <- 1
  if(length(vicini) > 0) {
    for(i in 1:length(vicini)) {
      if(vicini[i] %in% lista_comuni_ignoti) a <- a - 1
      else a <- a + 1
    }
  }
  
  
  # se a è positivo, prevalgono i vicini noti e il comune è classificato come un comune che non ha
  # comunicato i dati
  
  # se a è negativo, come un comune sotto al 20%
  
  if(a > 0) classificazione[j] <- "dati non disponibili"
  else classificazione[j] <- "sotto al 20%"
}


comuni_ignoti['CLASSIFICAZIONE'] <- classificazione

summary(as.factor(classificazione))

remove(distanze, a, i, j, vicini, classificazione, lista_comuni_ignoti)
```

Dei 497 comuni con dati mancanti, 351 sono stati classificati come comuni con un incremento inferiore al 20% e 146 come comuni con un incremento superiore ma dati inaffidabili.

Si è deciso quindi di trattare le due categorie in due modi diversi.


#Stima dei comuni "non disponibili"

Per i comuni classificati come "dati non disponibili", è stato applicato lo stesso calcolo effettuato in precedenza, è stata quindi calcolata la media degli incrementi dei decessi (in percentuale sulla popolazione) nei comuni limitrofi  


```{r}
nondisp <- select(filter(comuni_ignoti, CLASSIFICAZIONE == 'dati non disponibili'), c(1))
italy_geo_nondisp <- inner_join(italy_geo, nondisp, by = c("comune" = "NOME_COMUNE"))[c(1:3)]
italy_geo_nondisp %>% group_by(comune) %>% summarise(lng = first(lng), lat = first(lat)) -> italy_geo_nondisp



myList1 <- setNames(split(italy_geo_noti[,c(2,3)], seq_len(nrow(italy_geo_noti))),
                    italy_geo_noti$comune)
myList2 <- setNames(split(italy_geo_nondisp[,c(2,3)], seq_len(nrow(italy_geo_nondisp))),
                    italy_geo_nondisp$comune)

#mat_noti_nondisp <- outer(myList1, myList2, Vectorize(distHaversine))

remove(myList1, myList2)
```

```{r}
comuni_ignoti <- inner_join(comuni_ignoti, popolazione_comuni_italiani, by = c("NOME_COMUNE" = "Territorio"))
```

```{r}

lista_comuni_nondisp <- as.vector(comuni_ignoti[which(comuni_ignoti['CLASSIFICAZIONE'] == "dati non disponibili"),"NOME_COMUNE"])
lista_comuni_nondisp <- lista_comuni_nondisp[['NOME_COMUNE']]
num_comuni_nondisp <- sum(comuni_ignoti['CLASSIFICAZIONE'] == "dati non disponibili")




comuni_vicini2 <- vector("list")

for(j in 1:nrow(italy_geo_nondisp)) {
  distanze <- mat_noti_nondisp[,j]
  distanze <- distanze[sort.list(distanze)]

  vicini = character()
  i=1
  for(i in 1:length(distanze)) {
    if(distanze[[i]] < 10000) {vicini <- c(vicini, names(distanze)[i])}
    else {break}
    i=i+1
  }
  
  a <- italy_geo_nondisp[j,"comune"]
  comuni_vicini2[[as.character(a)]] <- vicini
}

remove(distanze, i, j, a, vicini)




stima <- rep.int(0,nrow(comuni_ignoti))
incertezza <- stima

for(i in 1:nrow(comuni_ignoti)) {
  comune <- comuni_ignoti[i,'NOME_COMUNE']
  if(comune %in% lista_comuni_nondisp) {
    
    vicini <- comuni_vicini2[[as.character(comune)]]
    num_vicini <- length(vicini)
    
    if(num_vicini > 0) {
      for(j in 1:num_vicini) {
        pos <- which(eccesso_noti['NOME_COMUNE'] == vicini[j])
        stima[i] <- stima[i] + eccesso_noti[pos, 'INCR_RELATIVO']
        incertezza[i] <- incertezza[i] + eccesso_noti[pos, 'INCERTEZZA_REL']
      }
    
      stima[i] <- stima[i] / num_vicini
      incertezza[i] <- incertezza[i] / num_vicini
      
    } else {
      stima[i] = 0
      incertezza[i] = 0
    }
  }
}

#comuni_noANPR['media_incr'] <- stima
#comuni_noANPR['incertezza_incr'] <- incertezza

comuni_ignoti['decessi2020'] <- stima * comuni_ignoti['Value']
comuni_ignoti['incertezza2020'] <- incertezza * comuni_ignoti['Value']

remove(stima, comune, i, j, incertezza, num_vicini, pos, vicini, num_comuni_nondisp)
```


#Stima dei comuni sotto al 20%

Per i comuni classificati come "sotto al 20%" si è scelto di utilizzare per il 2020 la media dei decessi avvenuti negli anni precedenti incrementata del 10%.
Per definire l'incertezza di questo dato, si è ipotizzato che essi abbiano un'incertezza casuale con distribuzione normale centrata su 10% e deviazione standard tale che l'intervallo di confidenza al 99% coincida con l'intervallo (0%,20%)


Stima dei comuni sotto al 20% attribuendo una percentuale di 10%:

```{r}
comuni_ignoti1519 <- select(filter(Lombardia, DATA_INIZIO_DIFF == 'Dati 2020 n.d.'), c(1:29))
comuni_ignoti1519 <- inner_join(comuni_ignoti1519, comuni_ANPR['Comune'], by = c("NOME_COMUNE" = "Comune"))
comuni_ignoti1519 <- comuni_ignoti1519 %>% gather(key = "SESSO_ANNO", value = "DECESSI", MASCHI_15:TOTALE_20)
comuni_ignoti1519 %>% separate(SESSO_ANNO, c("SESSO", "ANNO"), "_") -> comuni_ignoti1519
comuni_ignoti1519 <- select(filter(comuni_ignoti1519, SESSO != "TOTALE"), c(1:14))
comuni_ignoti1519 <- select(filter(comuni_ignoti1519, ANNO != "20"), c(1:14))
comuni_ignoti1519 %>% group_by(NOME_COMUNE, ANNO) %>% summarise(DECESSI = sum(DECESSI)) -> comuni_ignoti1519



comuni_ignoti1519 %>% group_by(NOME_COMUNE) %>% summarise(DECESSI_MEDI = mean(DECESSI), INCERTEZZA = 1.96 * sd(DECESSI) / sqrt(5-1)) -> comuni_ignoti1519


comuni_ignoti["DECESSI_MEDI_1519"] <- comuni_ignoti1519["DECESSI_MEDI"]
comuni_ignoti["INCERTEZZA_1519"] <- comuni_ignoti1519["INCERTEZZA"]
```

Incertezza:
```{r}
sigma <- 0.1 / 2.58

pos <- comuni_ignoti["CLASSIFICAZIONE"] == "sotto al 20%"

comuni_ignoti[pos, "decessi2020"] <- comuni_ignoti[pos, "DECESSI_MEDI_1519"] * 1.1
comuni_ignoti[pos, "incertezza2020"] <- comuni_ignoti[pos, "INCERTEZZA_1519"] * sigma

remove(pos, sigma)
```



Dall'analisi risulta che il numero di decessi avvenuti in Lombardia nel 2020 è di 36164 ± 8670.
Si è quindi stimato un incremento di decessi pari a 17075 ± 4405 rispetto alla media degli anni precedenti.


```{r}
Incremento2020 <- sum(eccesso_noti$INCREMENTO) + sum(comuni_ignoti$decessi2020) + sum(comuni_noANPR$decessi2020)
Incertezza2020 <- sum(eccesso_noti$INCERTEZZA) + sum(comuni_ignoti$incertezza2020) + sum(comuni_noANPR$incertezza)


decessi_noti <- sum(eccesso_noti$INCREMENTO)
decessi_ignoti <- sum(comuni_ignoti$decessi2020)
decessi_noANPR <- sum(comuni_noANPR$decessi2020)





Decessi1519 <- Lombardia
Decessi1519 <- select(filter(Decessi1519, (MESE <3)), c(1:29))
Decessi1519 <- Decessi1519 %>% gather(key = "SESSO_ANNO", value = "DECESSI", MASCHI_15:TOTALE_20)
Decessi1519 %>% separate(SESSO_ANNO, c("SESSO", "ANNO"), "_") -> Decessi1519
Decessi1519 <- select(filter(Decessi1519, SESSO != "TOTALE"), c(1:14))
Decessi1519 <- select(filter(Decessi1519, ANNO != "20"), c(5,13,14))
Decessi1519 %>% group_by(NOME_COMUNE, ANNO) %>% summarise(DECESSI = sum(DECESSI)) -> Decessi1519



Decessi1519 %>% group_by(NOME_COMUNE) %>% summarise(DECESSI_MEDI = mean(DECESSI), INCERTEZZA = 1.96 * sd(DECESSI) / sqrt(5-1)) -> Decessi1519

Totale_Decessi_1519=sum(Decessi1519$DECESSI_MEDI)

Totale_Incertezza_1519=sum(Decessi1519$INCERTEZZA)

Totale_Decessi_2020=Incremento2020+Totale_Decessi_1519
Totale_Incertezza_2020=Incertezza2020+Totale_Incertezza_1519

```

```{r}
dataset_aggiornato <- select(filter(dataset_aggiornato, NOME_REGIONE == "Lombardia"), c(5,7,8,9))

dataset_aggiornato["01/01-31/03"] <- dataset_aggiornato[2] + dataset_aggiornato[3] + dataset_aggiornato[4]

Decessi_ufficiali_2020 <- sum(dataset_aggiornato$`01/01-31/03`)
  
```


Confronto tra Media 15/19 e Stima 20:
```{r}
vettoredecessi=c(Totale_Decessi_2020,Totale_Decessi_1519)
vettoreincertezza=c(Totale_Incertezza_2020,Totale_Incertezza_1519)

Tipi=c("Stima 20","Media 15/19")

Plot <-data.frame(Tipi,vettoreincertezza)


ggplot(Plot) +
  geom_bar( aes(x=reorder(Tipi, vettoreincertezza), y=vettoredecessi), stat="identity", fill="red", alpha=0.6, width=0.6) +
  geom_errorbar( aes(x=Tipi, ymin=vettoredecessi-vettoreincertezza, ymax=vettoredecessi+vettoreincertezza), width=0.2, colour="lightblue", alpha=0.9, size=1.5) +
  ggtitle("Confronto tra Media 15/19 e Stima 20") +  coord_cartesian(ylim = c(85, 55000))+
  xlab("") +
  ylab("Decessi")+annotate("text", x = "Media 15/19", y =25550, label = "±4405",size=4) +annotate("text", x = "Stima 20", y =47100, label = "±8670",size=4)+coord_flip()
```



Confronto tra Stima e Dati Ufficiali 2020:
```{r}
vettoredecessi=c(Decessi_ufficiali_2020,Totale_Decessi_2020)
vettoreincertezza=c(NA,Totale_Incertezza_2020)

Tipi=c("Ufficiali","Stimati")

StimaUfficiali <-data.frame(Tipi,vettoreincertezza)





ggplot(StimaUfficiali) +
  geom_bar( aes(x=reorder(Tipi, -vettoreincertezza), y=vettoredecessi), stat="identity", fill="forestgreen", alpha=0.5, width=0.6) +
  geom_errorbar( aes(x=Tipi, ymin=vettoredecessi-vettoreincertezza, ymax=vettoredecessi+vettoreincertezza), width=0.2, colour="orange", alpha=1.5, size=1.5) +
  ggtitle("Confronto tra Stima e Dati Ufficiali 2020") +  coord_cartesian(ylim = c(85, 55000))+
  xlab("") +
  ylab("Decessi")+annotate("text", x = "Stimati", y =47100, label = "±8670",size=4)+coord_flip()
```

